臺灣雲林地方法院刑事判決　　　　　　　　96年度訴字第14號
公　訴　人　臺灣雲林地方法院檢察署檢察官
被　　　告　乙○○
　　　　　　　　　　（另案於臺灣雲林監獄執行中）
上列被告因違反毒品危害防制條例案件，經檢察官提起公訴（95
年度毒偵字第1686號），及移送併案審理（96年度毒偵字第107
號），嗣因被告就被訴事實為有罪之陳述，經本院合議庭裁定由
受命法官獨任適用簡式審判程序審理，判決如下：
    主  文
乙○○施用第一級毒品，處有期徒刑壹年貳月。
    事  實
一、乙○○前於民國93年間，因施用毒品案件，經臺灣彰化地方
    法院裁定送觀察、勒戒後，認無繼續施用毒品之傾向，於同
    年7 月19日經釋放，並由臺灣彰化地方法院檢察署檢察官於
    同年月27日，以93年度毒偵字第835 號為不起訴處分確定。
    詎仍不知悔改，於前案觀察、勒戒執行完畢釋放後5 年內，
    復基於反覆、延續施用第一級毒品海洛因之單一行為決意，
    自95年8 月7 日晚上7 時（起訴書誤載為自93年7 月19日觀
    察、勒戒釋放後某日）起至同年9 月19日止，以每天施用1
    次之頻率，在彰化縣田尾鄉○里村○○路○ 段178 巷12弄17
    號之住處、豐田村產業道路等地，以將第一級毒品海洛因摻
    水置於針筒注射血管之方式，反覆、延續施用第一級毒品海
    洛因多次。嗣先後於：(1)同年8 月9 日上午11時許，在彰化
    縣田尾鄉○里村○○路○ 段前為警攔查後，經其同意採尿送
    驗；(2)同年月31日上午9 時30分許，在彰化縣田中鎮○○路
    與山腳路口為警攔查後，經其同意採尿送驗；(3)同年9 月20
    日上午11時20分許，為警持搜索票至其位於彰化縣田尾鄉○
    ○路○ 段180 號之住處執行搜索時，經其同意採尿送驗，始
    悉上情。
二、案經彰化縣警察局北斗分局報告臺灣彰化地方法院檢察署呈
    請臺灣高等法院檢察署令轉臺灣雲林地方法院檢察署檢察官
    偵查起訴暨移送併案審理。
    理  由
一、按本件被告乙○○所犯係死刑、無期徒刑、最輕本刑為3 年
    以上有期徒刑以外之罪，其於準備程序就前揭被訴事實為有
    罪之陳述，經受命法官告知簡式審判程序之旨，並聽取其與
    公訴人之意見後，本院認無不得或不宜改依簡式審判程序進
    行之情事，依刑事訴訟法第273 條之1 第1 項、第284 條之
    1 規定，裁定本件由受命法官獨任進行簡式審判程序，合先
    敘明。
二、上揭犯罪事實，業據被告於本院審理中坦承不諱，且被告先
    後於95年8 月9 日、同年月31日、同年9 月20日所採集之尿
    液，經送驗結果，均呈嗎啡陽性反應，此有詮昕科技股份有
    限公司95年8 月24日報告編號00000000號、同年9 月11日報
    告編號00000000號、同年10月3 日報告編號00000000號濫用
    藥物尿液檢驗報告各1 份、彰化縣警察局北斗分局委託檢驗
    尿液代號與真實姓名對照認證單2 紙、彰化縣警察局委託檢
    驗尿液代號與真實姓名對照認證單1 紙附卷可稽，綜上足認
    ，被告前揭自白核與事實相符，應堪採為被告有罪之證據，
    則被告前開施用第一級毒品海洛因多次之犯行，堪以認定。
三、被告前於93年間，因施用毒品案件，經臺灣彰化地方法院裁
    定送觀察、勒戒後，認無繼續施用毒品之傾向，於同年7 月
    19日經釋放，並由臺灣彰化地方法院檢察署檢察官於同年月
    27日，以93年度毒偵字第835 號為不起訴處分確定，有臺灣
    高等法院被告前案紀錄表在卷可佐，其於前案觀察、勒戒執
    行完畢釋放後，5 年內再犯本件毒品危害防制條例第10條第
    1 項之罪，犯罪事證明確，應依法論科。
四、核被告所為，係犯毒品危害防制條例第10條第1 項之施用第
    一級毒品罪。其施用第一級毒品前後，持有海洛因之低度行
    為，為施用之高度行為所吸收，不另論罪。
五、按我國刑法已於94年1 月7 日修正、同年2 月2 日公布，並
    自95年7 月1 日起施行，而新修正刑法業已刪除刑法第56條
    關於連續犯之規定，並於修正理由中說明「至連續犯之規定
    廢除後，對於部分習慣犯，例如竊盜、吸毒等犯罪，是否會
    因適用數罪併罰而使刑罰過重產生不合理之現象一節，在實
    務運用上應可參考德、日等國之經驗，委由學界及實務以補
    充解釋之方式，發展接續犯之概念，對於合乎『接續犯』或
    『包括的一罪』之情形，認為構成單一之犯罪，以限縮數罪
    併罰之範圍，用以解決上述問題」（刑法第56條修正理由第
    4 點參照）；又依臺灣高等法院暨所屬法院95年度法律座談
    會刑事類第13題結論：95年6 月30日刑法修正前之施用毒品
    行為，應依刑法第2 條第1 項比較結果，適用有利於行為人
    之法律，即依舊法第56條論以連續犯；至修正後發生之施用
    毒品行為，則依新法處理，論以數罪併罰；惟法院審理結果
    ，若認為修正後發生之數施用毒品行為，已因成癮而無法戒
    除，乃反覆於短時間內密集所為，可依發展「接續犯」或「
    包括的一罪」之理論，認為構成單一犯罪。亦即修正前成立
    之連續施用毒品行為，應與修正後成立之單一犯罪（或數次
    施用毒品行為），分論併罰。再按刑事法若干犯罪行為態樣
    ，本質上原具有反覆、延續實行之特徵，立法時既予特別歸
    類，定為犯罪構成要件之行為要素，則行為人基於概括之犯
    意，在密切接近之一定時、地持續實行之複次行為，倘依社
    會通念，於客觀上認為符合1 個反覆、延續性之行為觀念者
    ，於刑法評價上，即應僅成立1 罪。學理上所稱「集合犯」
    之職業性、營業性或收集性等具有重複特質之犯罪均屬之，
    例如經營、從事業務、收集、販賣、製造、散布等行為概念
    者是（最高法院95年度臺上字第1079號判決意旨參照）。而
    施用毒品之人，極易對毒品產生依賴性，以致習慣成癮，不
    易戒除，因此施用毒品罪，本質上即具有反覆性及延續性，
    如將持續多次施用毒品行為評價為數罪，顯與刑罰過度評價
    禁止原則相悖，是本件被告以每天1 次之頻率，在住處及產
    業道路反覆施用第一級毒品海洛因多次之行為，應予評價為
    「集合犯」之包括1 罪。又被告雖另於95年5 月底某日起至
    同年6 月30日止，因連續施用第一級毒品海洛因多次，經臺
    灣彰化地方法院於95年10月31日以95年度訴字第1563號判處
    有期徒刑11月，並於同年11月27日確定，此有上開判決書及
    臺灣高等法院被告前案紀錄表在卷可參，惟依前揭說明，本
    件被告於刑法修正施行後所發生之施用毒品行為，與修法前
    所發生之連續施用毒品行為，並無事實上或裁判上1 罪之關
    係，本件自非前案確定判決效力所及，附此敘明。
六、檢察官併案部分之犯罪時間已包含於原起訴之犯罪時間內，
    本院自應併予審理。
七、本院審酌被告前因施用毒品案件，經觀察、勒戒後，仍未戒
    絕毒品，再犯本件施用毒品犯行，顯見其無悔改之意，意志
    不堅，有失政府制定毒品危害防制條例之立法美意，本不宜
    寬貸，惟念其施用毒品乃自戕一己之身體健康，尚未害及他
    人，犯後亦坦承犯行，態度良好等一切情狀，量處如主文所
    示之刑。
據上論斷，應依刑事訴訟法273 條之1 第1 項、第284 條之1 、
第299 條第1 項前段，毒品危害防制條例第10條第1 項、第23條
第2 項，判決如主文。
本案經檢察官甲○○到庭執行職務。
中　　華　　民　　國　　96　　年　　3 　　月　　7 　　日
                  刑事第一庭    法  官    王雅苑
以上正本證明與原本無異。
如不服本判決，應於判決收受後10日內，向本院提出上訴狀（須
附繕本）。
                                書記官    譚系媛
中　　華　　民　　國　　96　　年　　3 　　月　　8 　　日
附錄本案論罪科刑法條全文：
毒品危害防制條例第10條第1項
施用第一級毒品者，處 6 月以上 5 年以下有期徒刑。
